臺灣桃園地方法院刑事裁定
                                     111年度聲字第3117號
聲明異議人                                      
即  受刑人  吳文正


上列聲明異議人即受刑人因竊盜案件，對臺灣桃園地方檢察署檢
察官之執行指揮（111年度執字第10662號）聲明異議，本院裁定
如下：
    主  文
聲明異議駁回。
    理  由
一、聲明異議意旨略以：聲明異議人即受刑人吳文正（下稱受刑
    人）經法院判決處拘役20日，得易科罰金，然臺灣桃園地方
    檢察署（下稱桃園地檢署）檢察官以受刑人數年前之前科為
    由，拒絕受刑人易科罰金，強制入獄，基於受刑人本案犯意
    與先前不同，相隔數年，且受刑人患有重度憂鬱症等疾病，
    因案復發，且有自殺傾向，現強制入院治療，不適宜入監執
    行等語。
二、按「受刑人或其法定代理人或配偶以檢察官執行之指揮為不
    當者，得向諭知該裁判之法院聲明異議。」刑事訴訟法第48
    4條定有明文。次按「犯最重本刑為5年以下有期徒刑以下之
    刑之罪，而受6月以下有期徒刑或拘役之宣告者，得以新臺
    幣1,000元、2,000元或3,000元折算1日，易科罰金。但易科
    罰金，難收矯正之效或難以維持法秩序者，不在此限。依前
    項規定得易科罰金而未聲請易科罰金者，得以提供社會勞動
    6小時折算1日，易服社會勞動。受6月以下有期徒刑或拘役
    之宣告，不符第1項易科罰金之規定者，得依前項折算規定
    ，易服社會勞動。前2項之規定，因身心健康之關係，執行
    顯有困難者，或易服社會勞動，難收矯正之效或難以維持法
    秩序者，不適用之。」刑法第41條第1至4項定有明文。而上
    開易刑處分之否准，係法律賦予檢察官指揮執行時之裁量權
    限，執行檢察官自得考量受刑人之實際情況，是否有難收矯
    正之效或難以維持法秩序，以作為其裁量是否准予易科罰金
    或易服社會勞動之憑據，非謂一經判決宣告易科罰金之折算
    標準，執行檢察官即應為易科罰金或易服社會勞動之易刑處
    分；又所謂「難收矯正之效」及「難以維持法秩序」，乃立
    法者賦與執行檢察官得依具體個案，考量犯罪特性、情節及
    受刑人個人特殊事由，審酌應否准予易刑處分之裁量權；是
    法院僅得審查檢察官裁量時其判斷之程序有無違背法令、事
    實認定有無錯誤、其審認之事實與刑法第41條第1項但書、
    第4項之裁量要件有無合理關連、有無逾越或超過法律規定
    之範圍等問題，原則上不宜自行代替檢察官判斷受刑人有無
    上開情事；倘執行檢察官經綜合評價、衡酌後，仍認受刑人
    有上開不適宜為易刑處分之情形，而為否准受刑人易科罰金
    或易服社會勞動之執行命令，則屬執行檢察官裁量權之合法
    行使範圍，自不得任意指為違法或不當（最高法院110年度
    台抗字第1188號裁定意旨參照）。
三、經查：
　㈠受刑人因竊盜案件，經本院111年度壢簡字第1107號判決處「
    拘役20日，如易科罰金，以新臺幣1,000元折算1日」確定而
    函送桃園地檢署執行，嗣經桃園地檢署檢察官審查後以「受
    刑人多次犯竊盜罪，為罰金刑或得易科罰金之刑，於繳納罰
    金後仍再犯，所竊之物有3C商品等非民生物資，受刑人雖稱
    其有重鬱症，然僅於110年間之案件與被害人和解，且非免
    刑、減輕事由，足見其先前之罰金刑、易科罰金無收治之效
    ，是不宜再行易科」等理由，認不准易科罰金、不准易服社
    會勞動，而於111年10月7日在桃園地檢署執行科，告知受刑
    人上情，並通知受刑人應於111年10月14日上午9時至桃園地
    檢署報到入監等情，有上開案件聲請簡易判決處刑書、判決
    及臺灣高等法院被告前案紀錄表在卷可憑，復有桃園地檢署
    聲請易科罰金案件審核表、111年10月7日執行筆錄在案可稽
    ，並經本院職權調閱桃園地檢署111年度執字第10662號案卷
    核閱無誤，此部分事實，堪以認定。
  ㈡受刑人前因竊盜案件，經：㊀本院100年度桃簡字第2813號判
    決處拘役45日確定，與另案確定判決嗣經臺灣高等法院103
    年度聲字第479號裁定應執行拘役90日確定，於103年7月11
    日易科罰金執行完畢；㊁臺灣板橋地方法院（現更名為臺灣
    新北地方法院，下稱新北地院）101年度簡字第2201號判決
    處罰金新臺幣（下同）5,000元確定，於101年6月15日罰金
    繳清執行完畢；㊂臺灣臺北地方法院102年度審簡字第86號判
    決處拘役50日、緩刑3年，並經同院102年度審簡上字第67號
    判決上訴駁回確定，後經新北地院104年度撤緩字第80號裁
    定撤銷緩刑確定，於104年11月10日易科罰金執行完畢；㊃新
    北地院104年度易字第214號判決處罰金6,000元確定，於104
    年7月9日罰金繳清執行完畢；㊄新北地院106年度簡字第5493
    號判決處罰金1萬元確定，於107年8月17日罰金繳清執行完
    畢；於110年間又因其他竊盜案件，經檢察官提起公訴或向
    法院聲請簡易判決處刑（桃園地檢署110年度偵字第31931、
    32027、33045、34138、43391號及111年度偵字第19709號，
    臺灣臺北地方檢察署110年度偵字第30505號）等情，有臺灣
    高等法院被告前案紀錄表在卷可憑。是檢察官審酌上情，因
    而不准易科罰金、不准易服社會勞動，核其裁量權之行使，
    程序並無違背法令，事實認定亦無錯誤，審認之事實與裁量
    之要件具合理關連，無逾越法律規定之範圍，屬檢察官裁量
    權之合法行使範圍，難認有何違法或不當之情形。
　㈢再者，現行刑法第41條有關得易刑之規定，已刪除修正前關
    於「受刑人因身體、教育、職業、家庭或其他正當事由，執
    行顯有困難」部分，亦即准否受刑人易刑之決定，毋庸再考
    量此等入監執行顯有困難之因素（最高法院110年度台抗字
    第478號、臺灣高等法院108年度抗字第1611號裁定意旨參照
    ）。是受刑人前揭所辯事項，均無礙於檢察官本件因認「難
    收矯正之效」及「難以維持法秩序」而否准易科罰金之認定
    ，自難憑此逕認檢察官之執行指揮，有何違法或不當之情形
    。而受刑人於111年10月14日至111年10月24日，因重鬱症及
    情緒障礙症，在天主教耕莘醫療財團法人耕莘醫院住院，於
    111年10月24日出院時病情尚稱穩定等情，有該院111年11月
    9日耕醫病歷字第1110008631號函在卷可參，益徵檢察官之
    執行指揮，無違法或不當之情形，併此敘明。
四、從而，本件檢察官之執行指揮，既無違法或不當之情形，則
    受刑人聲明異議，為無理由，應予駁回。
五、依刑事訴訟法第486條，裁定如主文。
中　　華　　民　　國　　111 　年　　11　　月　　23　　日
                  刑事第十一庭    法　官  翁健剛
以上正本證明與原本無異。
如不服本裁定，應於裁定送達後5 日內向本院提出抗告狀。
                                  書記官　鄭雨涵
中　　華　　民　　國　　111 　年　　11　　月　　23　　日